臺灣彰化地方法院民事裁定
110年度消債抗字第4號
抗  告  人  吳俊豪（原名：吳竣豪）

上列抗告人與相對人中國信託商業銀行股份有限公司等間因消費
者債務清理事件，抗告人對於民國110年1月29日本院109年度消
債清字第18號裁定，提起抗告，本院裁定如下：
    主  文
抗告駁回。
抗告程序費用新臺幣壹仟元由抗告人負擔。
    理  由
一、抗告意旨略以：抗告人已向聯合徵信中心債權人清冊所示最
    大債權金融機構即相對人中國信託商業銀行聲請前置調解，
    因中國信託商業銀行未到場而調解不成立。抗告人確已踐行
    前置調解程序，原裁定認抗告人違反消費者債務清理條例（
    下稱消債條例）第151條第1項、第4項規定，應有違誤，爰
    請求廢棄原裁定等語。
二、按債務人對於金融機構負債務者，在聲請更生或清算前，應
    向最大債權金融機構請求協商債務清償方案，或向其住、居
    所地之法院或鄉、鎮、市、區調解委員會聲請債務清理之調
    解。債務人為前項請求或聲請，應以書面為之，並提出財產
    及收入狀況說明書、債權人及債務人清冊，及按債權人之人
    數提出繕本或影本。第43條第2項、第5項及第6項規定，於
    前項情形準用之。債權人為金融機構者，於協商或調解時，
    由最大債權金融機構代理其他金融機構。但其他金融機構以
    書面向最大債權金融機構為反對之表示者，不在此限。最大
    債權金融機構依本條例第151條第4項規定，當然為其他金融
    機構之代理人，除有該項但書情形外，不得拒絕代理。前項
    最大債權金融機構就債務清理之協商或調解，得代理其他金
    融機構為一切必要之行為，並得使第三人代為處理。消債條
    例第151條第1項至第4項、消債條例施行細則第42條之2定有
    明文。次按消債條例第151條第1項修正理由敘明，為擴大債
    務人與金融機構間前置協商及調解程序之適用範圍，刪除債
    務人請求協商或聲請調解之債務種類限制。消債條例第30條
    第2項則規定，保證人受法院開始更生或清算程序之裁定時
    ，債權人得就其債權於裁定時之現存額行使權利。其修正理
    由敘明保證人經法院裁定開始更生或清算程序時，債權人如
    須待主債務人不履行債務，或對其執行無效果時，始得對保
    證人行使權利，恐因逾申報或補報債權期限而無法於程序中
    行使權利，為兼顧保證人之權益及債權人受償之公平性，保
    證債務之補充性宜酌予限制，明定債權人得就其債權於裁定
    時現存額申報債權，不受民法第739條及第745條等規定限制
    。再者，保證債務於訂立保證契約生效時即已成立，保證債
    權並非附條件債權，故連帶保證或普通保證之保證人聲請更
    生或清算時，債權人均得以現存債權額全額申報債權。
三、經查，抗告人於聲請前置協商及清算時所提債權人清冊均記
    載其積欠第一商業銀行新臺幣（下同）24,296,000元、臺灣
    中小企業銀行30,523,000元、板信商業銀行52,997,000元。
    嗣第一商業銀行陳報其債權額為22,771,076元（見原審卷一
    第106頁）；臺灣中小企業銀行提出債權憑證記載尚有本金3
    3,728,298元、違約金1,021,329元、訴訟費用133,761元未
    受償（見原審卷二第13頁至第14頁）；板信商業銀行提出債
    權憑證陳報債權額為21,034,662元（見原審卷二第41頁至第
    52頁）。由此可見中國信託商業銀行非抗告人最大債權金融
    機構，其向該行聲請調解，即與消債條例第151條第1項法定
    要件未合。抗告意旨雖提出司法院網站列印資料，主張最大
    債權金融機構係以聯合徵信中心債權人清冊為準，惟上開網
    站列印資料僅係作為債務人聲請協商或調解參考之用，最大
    債權金融機構仍應以實際債權額為準。本件抗告人於聲請協
    商時既已知悉其最大債權金融機構非中國信託商業銀行，仍
    僅聲請與該行調解，自不符消債條例第151條第1項規定。原
    審依消債條例第8條規定駁回抗告人清算聲請，經核於法並
    無違誤。抗告意旨指摘原裁定不當，求予廢棄，為無理由，
    應予駁回。
四、依消債條例第11條第2項、第15條，民事訴訟法第495條之1 
    第1項、第449條第1項、第95條、第78條，裁定如主文。
中　　華　　民　　國　　110 　年　　4 　　月　 12　　日
            民事第四庭    審判長法  官  陳瑞水
　　　　　　　　　　　　　　　　法  官  洪志賢
　　　　　　　　　　　　　　　　法  官  歐家佑
以上正本係照原本作成。
本裁定除以適用法規顯有錯誤為理由，並經本院許可外，不得再
抗告。如提起再抗告，應於收受後10日內委任律師為訴訟代理人
向本院提出再抗告狀，並繳納再抗告費新臺幣1,000元。
中　　華　　民　　國　　110 　年　　4 　　月　　13　　日
                                書記官  黃明慧